臺灣高等法院高雄分院刑事判決　　　　　　　　　　九十年度上更(一)字第八一號
　　上　訴　人
　　即　被　告　甲○○
　　選任辯護人　許清連
　　　　　　　　吳賢明
右上訴人因違反懲治走私條例案件，不服臺灣高雄地方法院八十九年度訴字第九五五
號中華民國八十九年七月三十一日第一審判決（起訴案號：臺灣高雄地方法院檢察署
八十九年度偵字第四六四二號），提起上訴，判決後經最高法院發回更審，本院判決
如左：
      主  文
原判決撤銷。
甲○○無罪。
      理  由
一、公訴意旨略以：被告甲○○係高雄籍「建滿號」漁船船長，於民國八十八年十一
    月十二日十七時許，與船員許正成、舒漢聲、楊本、楊偉國、范文光、劉國正（
    均由檢察官另為不起訴處分確定），以捕魚名義自高雄第一港口報關出海，前往
    臺灣海峽捕魚。甲○○於作業期間內，在海上向不詳船舶購入中國大陸加工製造
    之小卷六千九百六十公斤、花枝五千一百一十公斤、白鯧魚三千四百六十公斤及
    下雜魚二萬九百八十二公斤，完稅價格為三十八萬四千二百九十二元，已逾十萬
    元之管制公告進口數額，擬載運回台出售圖利。嗣於同年十二月十一日十六時許
    ，返抵高雄港第一港口時，為警查獲，並當場扣得前揭大陸漁貨，認被告涉有懲
    治走私條例第二條第一項之走私管制物品進口罪。
二、訊之上訴人甲○○堅詞否認有何私運管制物品進口逾公告數額之犯行，辯稱：漁
    貨係在臺灣海峽公海內自行捕得，如果買大陸貨，買那些下雜魚做什麼？我們的
    漁船有三百多噸，捕獲這樣的漁貨量並不算多云云。
三、經查：
（一）建滿號確曾以捕漁為由，於八十八年十一月十二日出港，至同年十二月十一日
      返回高雄港，遭警於船上扣得漁貨共有小卷六千九百六十公斤、花枝五千一百
      一十公斤、白鯧魚三千四百六十公斤及下雜魚二萬九百八十二公斤，業據上訴
      人甲○○於警訊時供述在卷（見警卷第六頁），並有漁船進出港申請書、執行
      搜索報告、臺灣省高雄港務警察所嫌疑貨品扣押單及地磅記錄單各一份在卷可
      稽。
（二）建滿號漁船之該航次第一作業漁區為東經一百一十七度二十分、北緯二十二度
      二十分，第二作業區為東經一百一十九度三十分、北緯二十二度五十分，實際
      作業第一作業區約十日，第二作業區作業天數約十三天，每日下四至五網，平
      均一網次約有四百公斤之漁貨量等情，業據上訴人甲○○供述明確（見警卷第
      二頁），證人即同行之航員許正成、舒漢聲、楊本、楊偉國、范文光、劉國正
      於警訊均供稱該航次均有捕漁，且僱請有五名大陸漁工，核與經一港口分駐所
      查獲後，經查證該船之漁具、起網機，均有使用情形相符，此有緝獲漁船走私
      漁產品判定諮詢電話傳真表可憑，該船上有漁網、飼料袋（即編織袋）、打包
      機、冷凍鐵盒，亦有照片可憑。建滿號該航次有自行捕撈魚貨應堪認定。
（三）惟就建滿號漁船該次漁貨，經警方以電傳函詢行政院農業委員會漁業署，經該
      署表示一、該船於十一月十二日出港在北緯二十二度三十分／二十五度五十分
      ，東經一百一十七度十分／一百一十九度二十分漁區作業，作業時間為二十三
      天，扣除水路六十小時，實際作業天數應為二十三天約一一０網次，平均一網
      次有約四百公斤的漁獲量，就該海域資源而言稍偏高（平均一網次 300公斤）
      。二、按澎湖以南海域資源十一月份主要漁貨物為秋姑、狗母、沙腸、烏賊、
      扁蟹等二十餘種，除秋姑、狗母主要漁貨魚種各佔百分之十五、百分之十一外
      ，其他沙腸、烏賊、扁蟹等所佔比率不高，約在百分之五以下，白鯧魚僅在台
      灣北部有漁獲紀錄，所佔比率約在百分之一以下，有行政院農業委員會漁政署
      所為之緝獲漁船走私漁產品判定諮詢電話傳真稿一份在卷可參（見警卷第四十
      頁）。又以被告自承在第二作業區始有捕獲白鯧，以該海域平均一網三百公斤
      漁貨計算，該處作業十三日，每日下網五次，則總漁貨十九點五噸計算，白鯧
      魚應為０點一九五噸；縱以被告自承該第二作業區捕獲花枝二噸、小卷四噸、
      下雜魚約十五噸，以該等漁貨佔總值百分之九十九計算，如真有捕獲白鯧魚，
      數量亦應在０點二一二噸。再者證人楊本於本院調查時結證白鯧魚是第二天在
      台中梧棲港以西大約北緯二十四度左右抓到，與被告所供捕獲之時、地南轅北
      轍，該白鯧魚顯非自行捕撈，至為明確。
（四）至於被告為警查扣之小卷六千九百六十公斤、花枝五千一百一十公斤及下雜魚
      二萬九千八百二十公斤，雖小卷、花枝、下雜產地台灣地區均有生產，惟以該
      總數量為四萬一千八百九十公斤，以該海域每網平均漁貨小於三百公斤與被告
      總下網次數一百一十次比較觀之，亦有偏高，已如前述，其中部分之小卷、花
      枝及下雜魚應有部分漁貨亦非自行捕撈亦堪認定。然對於該部分是否屬大陸產
      製？雖關稅總局進口貨品原產地認定委員會審議，其中一位專家認定「１樣品
      台灣及東南亞海域均有生產。２樣品從相片裡包裝透明塑膠袋、紙箱、編織袋
      ，品質低劣，與中國大陸產品相似。３小卷加工排列不整齊，與大陸加工方式
      相同。４應係來自中國大陸地區」，另一位專家則認定「１樣品之漁場作業海
      域為澎湖以南，此海域難有白鯧之漁獲物，應非自行捕撈。２小卷、花枝、下
      雜魚則台灣及東南亞海域均有產。３樣品之包裝物類似中國大陸品４本案應為
      海上交易物」（見上訴卷第三十三頁、第三十四頁）。然查前開專家雖以包裝
      與大陸產品相似或類似，認定來自中國大陸及非自行捕撈，但建滿號下雜魚部
      分係以鐵盆盛裝後冷涷，此外並無塑膠袋、紙盒、編織袋包裝，前開鑑定意見
      對下雜魚部分已無適用之可言，至於花枝、小卷部分，雖小卷排列不整齊，惟
      建滿號僱有五名大陸漁工，業據被告及船員許正成、舒漢聲、楊本、楊偉國、
      范文光、劉國正等人於警訊供述明確。由大陸漁工包裝小卷，即會有不整齊之
      情事，另就包裝透明塑膠袋、紙箱、編織袋，品質低劣部分，以照片認定與大
      陸相似，惟建滿號入港時尚有飼料袋（編織袋二佰多只），是以該等包裝與大
      陸相似即認定為大陸物品，亦難採信。
四、按懲治走私條例第二條之走私物品入境罪，以走私入境者為管制物品為限，而本
    案查獲之漁貨非屬懲治走私條例管制物品項目及其數額中之甲、乙類物品，而本
    案並無確切證據足資認定被告係自大陸地區私運進入本國地區，故亦非屬丁項，
    至於丙項物品其中第四項匪偽物品，係為匪偽生產、製造、加工等之物品，有匪
    偽文字或圖案之標誌，或雖無匪偽文字或圖案之標誌而經鑑定確係匪偽之物品者
    屬之，而本案建滿號查扣之漁貨，其中之白鯧魚及花枝、小卷、下雜魚其中部分
    漁貨當非被告自行捕撈，而係向他人購買，惟本案查獲之下雜魚係以鐵盒裝置，
    以外即無包裝，另白鯧、花枝、小卷雖有以塑膠袋、紙盒、編織袋包裝，惟其上
    均無匪偽文字或圖案之標誌，有相片在卷可憑，且關稅總局進口貨品原產地認定
    委員會審議，其中一位專家認定送鑑之樣品「應係來自中國大陸地區」，另一位
    專家則認定「應為海上交易物」，惟該委員會最後決議為「檢附審議表供參」，
    此有財政部關稅總局八十九年二月二日台總局認字第八九一００七二０號函及所
    附審議表在卷可憑（見警卷第三十六頁至第三十八頁），是本案被告經查扣之漁
    貨，關稅總局進口貨品原產地認定委員會之會議決議，亦未確定認為查扣之漁獲
    確屬大陸物品，既未經鑑定確係匪偽之物品，即難以遽認符合丙項之管制物品。
    況再退步言之，縱以白鯧魚靠近大陸地區，認定該部分為大陸產製，因白鯧魚之
    完稅價格只有新台幣七萬七千零六十二元，有財政部高雄關稅局緝私報告表可稽
    （見原審卷第二十八頁），顯未超過十萬元，亦與懲治走私條例第二條之規定不
    相當。
五、綜上所述，查無積極證據足認被告所為符合懲治走私條例第二條之構成要件，原
    審未予詳查，遽為被告論罪科刑之判決，即有未當，被告上訴意旨，否認犯罪，
    指摘原判決不當，為有理由，自應予撤銷改判，並為無罪之諭知。
據上論結，應依刑事訴訟法第三百六十九條第一項前段、第三百六十四條、第三百零
一條第一項，判決如主文。
本案經檢察官陳新慶到庭執行職務。
中    華    民    國      九十一      年      六      月    二十八    日
                              臺灣高等法院高雄分院刑事第五庭
                                  審判長法官  吳水木
                                        法官  洪慶鐘
                                        法官  趙文淵
右正本證明與原本無異。
檢察官如不服本判決應於收受本判決後十日內向本院提出上訴書狀，其未述上訴理
由者，並得於提起上訴後十日內向本院補提理由書狀（均須按他造當事人之人數附繕
本)「切勿逕送上級法院」。
被告不得上訴。
                                      書記官  唐奇燕
中    華    民    國      九十一      年      七      月     一   日
